【裁判字號】    94,訴,5193
【裁判日期】    950328
【裁判案由】    侵權行為損害賠償
【裁判全文】
臺灣臺北地方法院民事判決              94年度訴字第5193號
原      告  甲○○
訴訟代理人  乙○○○
被      告  丙○○
上列當事人間侵權行為損害賠償事件，原告提起附帶民事訴訟，
經本院刑事庭移送前來，本院於民國95年3月14日言詞辯論終結
，判決如下：
    主  文
被告應給付原告新台幣陸萬元，及自民國九十四年八月十三日起
至清償日止，按年息百分之五計算之利息。
原告其餘之訴駁回。
訴訟費用由被告負擔百分之二，餘由原告負擔。
本判決第一項得假執行；但被告如以新台幣陸萬元為原告預供擔
保，得免為假執行。
原告其餘假執行之聲請駁回。
    事實及理由
一、原告起訴主張：被告於民國93年9月7日20時30分，在台北市
    松山區○○○路○段134號3樓之新賀斯國際股份有限公司（
    下稱新賀斯公司）直銷營業課會議甫結束，與會人員尚未離
    開會場之際，在該多數人足以共聞共見之場合，公然侮辱原
    告，其稱：「你唸那什麼狗屁碩士，叫你不要玩弄下線，你
    還去性騷擾下線」等語，足生損害於原告之名譽。原告擁有
    國立大學醫學院碩士學位，曾任生物科技公司行銷經理，與
    生物醫藥產業高階經理人均有密切來往，並在新賀斯公司擔
    任中高階領導經理，有相當之聲望，因被告公然侮辱致名譽
    受有財產上及精神上之損害，又因此第三人傳言原告有性騷
    擾下線情事，而原告亦怯步於公司所有會議，原告身心因此
    痛苦異常。被告公然侮辱之後，原告在新賀斯公司事業損失
    每月至少新台幣（下同）3萬元以上，至今已經過18個月以
    上，且持續損失中。被告上開妨害原告名譽行為業經法院刑
    事判決有罪確定在案，為此爰依民法第18條及第195條規定
    提起本訴等語，並聲明：(一)被告應給付原告新台幣500萬元
    ，及自起訴狀繕本送達之翌日起至清償日止，按年息5%計算
    之利息；(二)願供擔保請准宣告假執行。
二、被告則以：被告在原告失業期間推薦其進入新賀斯公司擔任
    直銷業務人員，詎知不久後原告竟騷擾其下線即訴外人張麗
    玲，並經訴外人張麗玲至警局備案，期間原告對於同公司之
    女性業務銷售人員，亦多以輕蔑及性騷擾口吻，使其心生嫌
    惡，被告僅基於原告推薦人及上線之身分而糾正勸告且陳述
    事實，並無侮辱之意，再者，被告曾3次要求原告到外面懇
    談，惟原告均置之不理，被告無奈只能當場糾正，當不能以
    公然侮辱罪相繩，刑事法院所為之判決，未採用被告聲請傳
    訊證人之證詞，亦未述明其不採之理由，顯有違誤。又縱被
    告行為構成公然侮辱，惟原告所稱之佣金損失，係因訴外人
    張麗玲提出申訴，經公司處理後組織變動，此為公司之決策
    以及原告個人行為所致，與被告無關。並聲明：原告之訴及
    其假執行之聲請均駁回。
三、兩造不爭執事項：被告於民國93年9月7日20時30分，在台北
    市松山區○○○路○段134號3樓之新賀斯公司直銷營業課會
    議甫結束，與會人員尚未離開會場之際，對原告所為之系爭
    行為，業經本院刑事庭以94年度易字第688號判決被告公然
    侮辱人，處拘役40日，如易科罰金，以300元折算1日，嗣並
    經台灣高等法院以94年度上易字第1768號駁回被告上訴而確
    定。
四、本件爭點：
  (一)被告有無出口「你唸那什麼狗屁碩士」？
      原告主張被告於上開場合公然侮辱原告：「你唸那什麼狗
      屁碩士……」，惟為被告所否認。
  (二)被告有無公然侮辱之意？
      原告主張被告公然侮辱原告，且原告亦無性騷擾行為，惟
      被告則以其僅基於原告推薦人及上線之身分糾正勸告原告
      之偏差行為且單純陳述事實，並無侮辱之意，再者，被告
      曾3次要求原告到外面懇談，惟原告均置之不理，被告無
      奈只能當場糾正等語資為抗辯。
  (三)原告請求之金額是否適當？請求事項有無理由？
      原告主張其擁有國立大學醫學院碩士學位，曾任生物科技
      公司行銷經理，與生物醫藥產業高階經理人均有密切來往
      ，並在新賀斯公司擔任中高階領導經理，有相當之聲望，
      因被告公然侮辱致名譽受有財產上及精神上之損害，又因
      此第三人傳言原告有性騷擾下線情事，而原告亦怯步於公
      司所有會議，原告身心因此痛苦異常。被告公然侮辱之後
      ，原告在新賀斯公司事業損失每月至少3萬元以上，至今
      已經過18個月以上，且持續損失中等語。被告則以原告所
      稱之佣金損失，係因訴外人張麗玲提出申訴，經公司處理
      後組織變動，此為公司之決策以及原告個人行為所致，與
      被告無關等語資為抗辯。
五、得心證之理由：
  （一）查本件被告固不否認在前開時、地有口出「叫你不要玩
        弄下線，你還去性騷擾下線」等詞，惟否認有講「狗屁
        碩士」，僅承認有講「狗屁不通」，並以前揭情詞置辯
        。然查原告主張被告於前揭時、地，在多數人足以共文
        共見之場合，公然侮辱原告，其稱：「你唸那什麼狗屁
        碩士，叫你不要玩弄下線，你還去性騷擾下線」等語，
        業據證人王漢成於本院94年度易字第688號刑事案件94
        年8月19日審理時證述屬實，何況本院94年度易字第688
        號刑事案件，經判處被告公然侮辱人，處拘役40日，如
        易科罰金，以300元折算1日，被告不服，上訴臺灣高等
        法院後，經臺灣高等法院以94年度上易字第1768號刑事
        判決駁回被告之上訴確定在案，亦經本院依職權調取前
        開刑事案卷全卷核閱無訛。被告雖辯稱其無公然侮辱之
        犯意，然由被告為上開言論之內容，益證其主觀上具有
        公然侮辱之犯意甚明。則被告以前開言詞辱罵原告之行
        為，堪認為真實，被告前開所辯不足採信。
  （二）按因故意或過失，不法侵害他人之權利者，負損害賠償
        責任；又不法侵害他人之身體、名譽者，被害人雖非財
        產上之損害，亦得請求賠償相當之金額，民法第184條
        第1項前段、第195條第1項前段定有明文。故本件原告
        據此請求被告賠償其名譽上所受之非財產上損害，應屬
        可取。經查，原告係61年3月7日生，年34歲，擁有國防
        醫學院碩士學位，在新賀斯公司擔任中高階領導經理，
        有原告提出之碩士學位證書、新科經理密訓研習營結業
        證書、產品教育訓練學習證書及榮譽證書（以上均為影
        本）在卷可稽，有相當之聲望，因被告公然侮辱致其名
        譽受損，受有精神上之損害。查原告92年綜合所得總額
        為247，176元，93年綜合所得總額為371，192元，而被
        告為43年3月10日生，年逾52歲，92年綜合所得總額為
        102 ，444元，93年綜合所得總額為261，197元，有原
        告、被告92、93年度綜合所得稅各類所得資料清單影本
        及被告之戶籍謄本在卷足憑，本院審酌被告侵害原告名
        譽之情節、原告受害程度、兩造之教育程度、身分、地
        位及經濟能力等一切情狀，認原告請求被告賠償其精神
        上慰撫金以6萬元為適當。至於原告主張因被告上開之
        公然侮辱，造成原告在新賀斯公司事業損失每月至少3
        萬元以上，至今已經過18個月以上，且持續損失中乙節
        ，則因原告未能舉證證明其在新賀斯公司每月個人獎金
        滅少係由於被告之公然侮辱所造成，則原告請求名譽權
        受侵害，因而發生財產上損害300萬元，即有未合，應
        予駁回。
六、從而，原告依據侵權行為法律關係，請求被告給付6萬元，
    及自刑事附帶民事起訴狀繕本送達被告翌日即94年8月13日
    起至清償日止，按年利率5％計算之利息，為有理由，應予
    准許，逾此範圍之請求，洵屬無據，應予駁回。
七、本件原告勝訴部分係所命給付之金額未逾50萬元之判決，爰
    按民事訴訟法第389條第1項第5款規定，依職權宣告假執行
    ，並依職權酌定相當擔保金額宣告准被告預供擔保而免為假
    執行。至原告敗訴部分，其假執行之聲請亦失所附麗，爰併
    予駁回之。
八、又本件事證已臻明確，兩造其餘攻擊防禦方法及未經援用之
    證據，經本院斟酌後，認為均不足以影響本判決之結果，爰
    不一一論述，併此敘明。
九、據上論結，本件原告之訴為一部有理由、一部無理由。依民
    事訴訟法第79條、第390條第2項、第392條第2項，判決如主
    文。
中    華    民    國    95    年    3    月    28     日
                  民事第四庭    法  官  陳文正
以上正本係照原本作成
如對本判決上訴，須於判決送達後20日內向本院提出上訴狀
中    華    民    國    95    年    3    月    28     日
                                書記官  黃菀茹


司法院資訊處製作；財團法人民間司法改革基金會備份。
